【裁判字號】    98,易,1357
【裁判日期】    980818
【裁判案由】    詐欺
【裁判全文】
臺灣板橋地方法院刑事判決              98年度易字第1357號
公  訴  人  臺灣板橋地方法院檢察署檢察官
被      告  甲○○
上列被告因詐欺案件，經檢察官提起公訴（98年度偵字第10632
號），及移送併案審理（98年度偵字第19792 號），本院合議庭
裁定由受命法官獨任依簡式審判程序，判決如下：
    主  文
甲○○幫助意圖為自己不法之所有，以詐術使人將本人之物交付
，處拘役伍拾日，如易科罰金，以新臺幣壹仟元折算壹日。
    事  實
一、甲○○雖得預見提供金融機構帳戶之存摺、金融卡及密碼予
    他人使用，可能因此供詐騙集團成員用以詐使他人匯入款項
    後，再加以提領運用，而能預見可能因此幫助他人從事詐欺
    取財犯罪，竟仍基於幫助他人詐欺取財之不確定故意，於民
    國九十八年三月八日，先後向不知情之王淑君、范姜文通借
    得渠等所開立之合作金庫銀行北樹林分行，帳號000-000000
    00 00000號帳戶（下稱王淑君合作金庫銀行帳戶）、彰化商
    業銀行三重埔分行，帳號000-00000000000000號帳戶（下稱
    范姜文通彰化銀行帳戶）之存摺、金融卡及密碼後，於九十
    八年三月九日（起訴書誤為八日）上午十時許，在臺北縣樹
    林市○○街農會前，將上開借得之王淑君、范姜文通帳戶存
    摺影本、金融卡及密碼，提供予真實姓名年籍不詳之陳姓成
    年男子，以幫助該男子所屬詐騙集團成員遂行詐欺取財犯行
    。嗣該詐欺集團成員即基於意圖為自己不法所有，而為如附
    表所示之詐騙行為，致如附表所示之戊○○等人陷於錯誤，
    而將如附表所示之金額匯入上開王淑君合作金庫銀行帳戶或
    范姜文通彰化銀行帳戶內。嗣戊○○等人發覺遭詐騙後報警
    處理，始循線查悉上情。
二、案經臺北縣政府警察局樹林分局報告臺灣板橋地方法院檢察
    署檢察官偵查起訴，暨桃園縣政府警察局中壢分局報告臺灣
    桃園地方法院檢察署檢察官呈請臺灣高等法院檢察署檢察長
    令轉臺灣板橋地方法院檢察署檢察官移送併案審理。被告於
    本院準備程序進行中，就被訴事實為有罪之陳述，經本院告
    知簡式審判程序意旨，並聽取公訴人及被告之意見後，本院
    合議庭裁定由受命法官獨任依簡式審判程序審理。
    理  由
一、上揭犯罪事實，業據被告甲○○於本院準備程序及審理中自
    白不諱，並經證人王淑君於警詢及偵查中、證人范姜文通於
    警詢中、證人即被害人戊○○、丙○○○、丁○○於警詢中
    所陳述之情節大致相符，復有上開王淑君合作金庫銀行及范
    姜文通彰化銀行帳戶之開戶基本資料、帳戶交易資料明細各
    一件、被害人戊○○、丙○○○、丁○○所為之ATM 交易明
    細表共三紙在卷可參。綜上所述，足認被告之自白核與事實
    相符，應可採信。從而，本件事證已臻明確，被告犯行洵堪
    認定，應予依法論科。
二、按幫助犯之成立，主觀上行為人須有幫助故意，客觀上須有
    幫助行為，意即需對於犯罪與正犯有共同之認識，而以幫助
    之意思，對於正犯資以助力，而未參與實施犯罪之行為者而
    言（最高法院七十五年度台上字第一五０九號、八十八年度
    台上字第一二七０號判決意旨可資參照）。本件被告將其向
    不知情之王淑君、范姜文通借得之銀行帳戶存摺影本、金融
    卡及密碼，提供予不熟識之人，再由該人所屬之詐騙集團成
    員作為對被害人戊○○等人實施詐欺犯罪之取款工具，顯係
    基於幫助他人實施詐欺取財犯罪之不確定故意，且所為提供
    銀行帳戶存摺影本、金融卡及密碼之行為，亦屬刑法詐欺取
    財罪構成要件以外之行為。被告既以幫助他人犯罪之不確定
    故意，而參與犯罪構成要件以外之行為。是核被告所為，係
    犯刑法第三十條第一項前段、第三百三十九條第一項之幫助
    詐欺取財罪。又被告一次交付不知情之王淑君、范姜文通二
    人之銀行帳戶存摺影本、金融卡及密碼予他人之行為，同時
    幫助詐騙集團成員詐欺被害人戊○○、丙○○○、丁○○等
    三人之財物，係一行為觸犯數個相同罪名，為想像競合犯，
    應依刑法第五十五條規定從一情節較重者處斷。公訴意旨雖
    未論及被告提供上開范姜文通之彰化銀行帳戶予該姓名年籍
    不詳之陳姓成年男子，致使該男子所屬詐欺集團成員得以詐
    騙被害人黃建國部分之事實，惟此部分事實與起訴事實，有
    想像競合犯裁判上一罪之關係，為起訴效力所及，本院自得
    加以審究。又被告所為係刑法第三百三十九條之詐欺取財罪
    之幫助犯，爰依刑法第三十條第二項規定，減輕其刑。爰審
    酌被告前無犯罪前科，素行尚稱良好，及其犯罪之動機、目
    的、手段、被害人所受損害程度、犯後坦承犯行之態度等一
    切情狀，量處如主文所示之刑，並諭知易科罰金之折算標準
    。至被告為警查獲時扣得之王淑君上開合作金庫銀行帳戶存
    摺、取款憑條，則非屬被告被告所有，或供本案犯行所用之
    物，爰不予宣告沒收，附此敘明。
據上論斷，應依刑事訴訟法第二百七十三條之一第一項、第二百
九十九條第一項前段，刑法第三十條第一項前段、第二項、第三
百三十九條第一項、第五十五條、第四十一條第一項前段，刑法
施行法第一條之一，判決如主文。
本案經檢察官乙○○到庭執行職務。
中    華    民    國    98    年    8     月    18    日
                  刑事第十二庭    法  官  白光華
上列正本證明與原本無異。
如不服本判決，應於判決送達後十日內，向本院提出上訴書狀，
並應敘述具體理由；其未敘述上訴理由者，應於上訴期間屆滿後
二十日內向本院補提理由書（均須按他造當事人之人數附繕本）
「切勿逕送上級法院」。
                                  書記官  莊川億
中    華    民    國    98    年    8     月    19    日
附錄本判決論罪科刑法條：
刑法第三百三十九條第一項：
意圖為自己或第三人不法之所有，以詐術使人將本人或第三人之
物交付者，處五年以下有期徒刑、拘役或科或併科一千元以下罰
金。
┌────────────────────────────┐
│附表：                                                  │
├──┬────┬───┬──────┬────┬────┤
│編號│被害人遭│被害人│ 詐騙之方式 │匯款時間│匯款金額│
│    │詐騙之時│      │            │        │(新臺幣)│
│    │間      │      │            │        │及帳戶  │
├──┼────┼───┼──────┼────┼────┤
│ 一 │98.3.9. │戊○○│冒名東森購物│98.3.9. │29,983元│
│    │18時許  │      │台人員，佯稱│18時48分│匯入上開│
│    │        │      │被害人於東森│        │王淑君合│
│    │        │      │購物台購物，│        │作金庫銀│
│    │        │      │系統重複扣款│        │行帳戶  │
│    │        │      │，須到提款機│        │        │
│    │        │      │依指示操作更│        │        │
│    │        │      │正，致被害人│        │        │
│    │        │      │陷於錯誤而依│        │        │
│    │        │      │指示操作提款│        │        │
│    │        │      │機匯款而不自│        │        │
│    │        │      │知。        │        │        │
├──┼────┼───┼──────┼────┼────┤
│ 二 │98.3.9. │林李淑│冒名東森網路│98.3.9. │21,211元│
│    │20時35分│芬    │購物服務人員│21時05分│匯入上開│
│    │許      │      │，佯稱被害人│        │王淑君合│
│    │        │      │於去年12月購│        │作金庫銀│
│    │        │      │物後，系統扣│        │行帳戶  │
│    │        │      │款異常，之後│        │        │
│    │        │      │再由佯稱銀行│        │        │
│    │        │      │人員之人，要│        │        │
│    │        │      │求被害人依指│        │        │
│    │        │      │示操作提款機│        │        │
│    │        │      │查詢確認，致│        │        │
│    │        │      │被害人陷於錯│        │        │
│    │        │      │誤而依指示操│        │        │
│    │        │      │作提款機匯款│        │        │
│    │        │      │而不自知。  │        │        │
├──┼────┼───┼──────┼────┼────┤
│ 三 │98.3.12 │丁○○│冒名購物中心│98.3.12.│15,085元│
│    │20時許  │      │人員，佯稱於│23時14分│匯入上開│
│    │        │      │網路購物時設│        │范姜文通│
│    │        │      │定之分期金額│        │彰化銀行│
│    │        │      │及資料有誤，│        │帳戶    │
│    │        │      │須至提款機操│        │        │
│    │        │      │作更正，致被│        │        │
│    │        │      │害人陷於錯誤│        │        │
│    │        │      │而依指示操作│        │        │
│    │        │      │提款機匯款而│        │        │
│    │        │      │不自知。    │        │        │
└──┴────┴───┴──────┴────┴────┘


司法院資訊處製作；財團法人民間司法改革基金會備份。
